臺灣桃園地方法院民事裁定　九十三年度聲字第三二五號
　　聲　請　人　華僑商業銀行股份有限公司大里分公司
　　法定代理人　乙○○
　　　　　　　　　　　　送達代.
　　相　對　人　丙○○
　　　　　　　　　　　　送達處.
右聲請人聲請返還擔保金事件，本院裁定如左：
    主      文
聲請駁回。
聲請程序費用由聲請人負擔。
    理      由
一、聲請意旨略以：聲請人前遵鈞院八十九年度全五字第三一五四號民事假扣押裁定
    准以新臺幣（下同）一百一十四萬四千元或同額之中央政府建設公債八十四年度
    甲類第二期債票為相對人供擔保後，得對相對人之財產在三百四十二萬九千四百
    六十四元之範圍內予以假扣押，並業經鈞院八十九年度存字第一九八七號提存事
    件提存一百二十萬元在案，嗣經鈞院九十一年度聲字第一○三九號民事裁定准許
    聲請人變換擔保物，並以鈞院九十二年度存字第二三號提存事件提存台北市政府
    八十九年度第一期建設公債之債票，面額合計為一百二十萬元，而上開假扣押裁
    定經鈞院八十九年度執全字第一七二九號實施假扣押執行在案，嗣聲請人起訴請
    求相對人清償借款，經臺灣臺中地方法院八十九年度訴字第二九七○號民事判決
    、臺灣高等法院臺中分院九十一年度上字第四號民事判決、最高法院九十一年度
    台上字第一五九三號民事裁定後，本案訴訟已告確定，因相對人於上開假扣押裁
    定後之本案訴訟進行中有再繳付本息，合計三萬零四百八十七元，故上開民事判
    決命相對人應給付聲請人本金三百三十九萬八千九百七十七元，雖本案請求之金
    額與上開假扣押裁定所示之金額不同，然兩者債權係屬同一，故可認為上開假扣
    押事件之應供擔保原因已消滅，爰依民事訴訟法第一百零四條第一項第一款之規
    定，請求返還前揭擔保金等語，並提出民事假扣押裁定聲請狀、本院八十九年度
    全五字第三一五四號假扣押裁定、本院八十九年度存字第一九八七號提存書、本
    院九十一年度聲字第一○三九號變換提存物裁定、本院九十二年度存字第二三號
    提存書、民事起訴狀、臺灣臺中地方法院民事判決確定證明書、臺灣臺中地方法
    院八十九年度訴字第二七九○民事判決、臺灣高等法院臺中分院九十一年度上字
    第四號民事判決、最高法院九十一年度台上字第一五九三號民事裁定、分期付款
    明細帳卡各一份（以上均為影本）為證。
二、按聲請返還擔保金，依民事訴訟法第一百零六條準用同法第一百零四條第一項第
    一款及第三款之規定，須符合應供擔保之原因消滅或訴訟終結後，供擔保人證明
    已定二十日以上之期間，催告受擔保利益人行使權利而未行使者等要件，法院始
    得裁定返還擔保金。次按「因釋明假扣押之原因而供之擔保，係擔保債務人因假
    扣押所應受之損害，故必待無損害發生，或債權人本案勝訴確定，或就所生之損
    害已經賠償時，始得謂供擔保之原因消滅」，最高法院五十三年台抗字第二七九
    號判例意旨可資參照。而債權人以本案訴訟已獲全部勝訴判決確定為應供擔保原
    因消滅聲請返還擔保金者，應以債權人聲請假扣押所保全之債權與嗣後確定勝訴
    判決債權同一且金額一致，始允許向法院提存所聲請返還提存物。
三、經查，本件聲請人係以本案訴訟獲全部勝訴判決確定為供擔保原因消滅聲請返還
    ，而依聲請人主張之前揭事實，及據其所提出相關物證，可知聲請人聲請對相對
    人為假扣押所保全之債權與嗣後本案確定判決之債權應屬同一，然上開假扣押裁
    定所保全之債權金額為三百四十二萬九千四百六十四元，與本案訴訟判決相對人
    應給付聲請人三百三十九萬八千九百七十七元之金額顯不一致，且聲請人於本案
    起訴時聲明請求相對人給付之金額為三百四十一萬四千四百零一元，其中有一萬
    五千四百二十四元經法院判決敗訴確定，故聲請人之本案訴訟並未獲得全部勝訴
    ，此有臺灣臺中地方法院九十三年三月三十日中院清文字第○九三○○○○三二
    ○號函文附卷可稽，從而，本件並不符合民事訴訟法第一百零四條第一項第一款
    所指「應供擔保原因消滅」之情形，而相對人之財產因上開假扣押程序所查封之
    金額為三百四十二萬九千四百六十四元，則相對人之財產在聲請人取得勝訴判決
    之三百三十九萬八千九百七十七元範圍外之金額仍有受損害之虞，因聲請人既未
    定二十日以上之期間，催告相對人就該假扣押之執行其權利是否因此受有損害為
    主張，本院無法知悉相對人係無損害發生抑或所生之損害已經賠償，因此，本件
    聲請並無應供擔保原因消滅或其他得聲請返還擔保金之事由存在，是聲請人之聲
    請於法未合，從而，聲請人依民事訴訟法第一百零四條第一項第一款之規定聲請
    返還擔保金並無所據，不應准許。
四、爰依民事訴訟法第九十五條、第七十八條，裁定如主文。
中　　　華　　　民　　　國　　九十三　　年　　　四　　　月　　 三十 　　日
                                      台灣桃園地方法院民事第一庭
~B法　　　官　林哲賢
右正本證明與原本無異
如不服本裁定應於送達後十日內向本院提出抗告狀，並應繳納抗告裁判費新台幣壹仟
元。
中　　　華　　　民　　　國　　九十三　　年　　　四　　　月　　 三十 　　日
~B法院書記官　陳淑芬
